---
title: "PDF-Berichte mit Quarto"
subtitle: "Anpassungen im Vergleich zu RMarkdown"
author: 
  - name: "Sarah Gerhard"
    email: "sarah.gerhard@bi.zh.ch"
    affiliation: "Bildungsplanung des Kantons Zürich"
date: last-modified
date-format: long
lang: de
format:
    pdf:
        include-in-header:
        - preamble.tex
        template: "../biplaRtemplates/inst/pandoc/templates/biplaRartcl/tmplt.tex"
        documentclass: biplaRartcl
        fig-pos: "H"
        # fig-align: "left"
        # fig-height: 3

cap-location: top
# crossref: 
#     subref-labels: none

execute:
    warning: false
    echo: false

---

```{r setup, include=FALSE}
if (knitr::is_latex_output())
    knitr::opts_chunk$set(dev = "cairo_pdf")

source <- "Bildungsplanung Kanton Zürich 2024"
```


# YAML-Header

## Template und Präambel

Template und Präambel können wie bei RMarkdown im YAML-Header spezifiziert werden.
Der Pfad für das Template ist relativ und muss ggf. angepasst werden, je nachdem wo innerhalb eines Repositories das Quarto-Dokument liegt.

## Inhaltsverzeichnis

Das Inhaltsverzeichnis wird über das Template gesteuert. Optionen im Header sind deshalb wirkungslos.

## Grösse der Abbildungen

Mit `fig-height` bzw. `fig-width` lassen sich im YAML-Header Höhe und Breite aller Abbildungen im entsprechenden Format festlegen.

## Position der Abbildungen

Mit `fig-pos: "H"` werden allfällige Abbildungen möglichst dort positioniert, wo sie im Quarto-Dokument in den Fliesstext eingefügt werden.


# Abbildungen

Die Abbildungen werden direkt aus dem Chunk generiert. Der Titel kann über die Chunk-Optionen mitgegeben werden. Wird mit der Chunk-Option ein Label gesetzt, wird die Abbildung automatisch nummeriert (`label: fig-xyz` ergibt @fig-ex). 

```{r}
#| label: fig-ex
#| fig-cap: "Irgendeine Beispielgrafik"

plot <- ggplot(diamonds, aes(x = price, y = carat, colour = color)) +
    geom_point() +
    biplaR::getTheme() +
    theme(legend.position = "right")

plot
```

`r source`


## Schriftart

Die Schrift Arial Narrow wird in Abbildungen aus irgendwelchen Gründen als Times New Roman ausgegeben (zumindest wenn das PDF mit Acrobat geöffnet wird). Um dies zu beheben, können die Abbildungen mit Cairo-PDF generiert werden. Am einfachsten wird dafür im Setup-Chunk die entsprechende knitr-Option `knitr::opts_chunk$set(dev = "cairo_pdf")` verwendet. Falls das Dokument auch in andere Formate gerendert werden soll, kann diese Option auch nur unter der Bedingung eines PDF-Outputs zum Einsatz kommen:
`if (knitr::is_latex_output()) knitr::opts_chunk$set(dev = "cairo_pdf")`


## Untertitel

Gemäss bisheriger Praxis und ZHWeb-Manual verfügen Abbildungen der Abteilung Bildungsmonitoring neben einem Titel und einer Angabe zur Datenquelle häufig auch über einen Untertitel. Bisher konnte dafür in PDF-Dokumenten noch keine gute Lösung gefunden werden. Folgende Strategien wurden ausprobiert:

* Spezial-div mit Untertitel-Attribut wie im HTML-Template `report_template.qmd` verwendet. Im PDF-Output funktioniert damit jedoch die Positionierung der Abbildungen am gewünschten Ort mithilfe vom `fig.pos` nicht mehr.
* Die Chunk-Option `fig-subcap` kann für Untertitel genutzt werden. Allerdings ist sie wohl darauf ausgelegt, dass mehrere Abbildungen unter einem gemeinsamen Titel mit getrennten Untertiteln erscheinen. Die Unterabbildungen werden deshalb standardmässig nummeriert mit (a), (b) etc. und Verweise auf die Abbildungen entsprechend ergänzt (`Abbildung 1a`). Eventuell lässt sich diese zusätzliche Nummerierung deaktivieren, aber bisher ist es nicht gelungen.

## Datenquelle

Die Datenquelle wird direkt unter der Abbildung eingefügt. Bei einer wiederkehrenden Angabe empfiehlt es sich, einen String im Setup-Chunk zu definieren und diesen immer wieder einzusetzen. Falls etwas angepasst werden soll, kann die Anpassung einmal für alle Abbildungen im Setup-Chunk vorgenommen werden.
